【裁判字號】    96,訴,8057
【裁判日期】    970326
【裁判案由】    損害賠償
【裁判全文】
臺灣臺北地方法院民事判決              96年度訴字第8057號
原      告    丁○○
                          樓
法定代理人    乙○○
訴訟代理人    鄭淑燕律師
被      告    統一生活事業股份有限公司
兼法定代理人  丙○○
共      同
訴訟代理人    甲○○
上列當事人間請求損害賠償事件，本院於民國97年3月12日言詞
辯論終結，判決如下：
    主  文
原告之訴及假執行之聲請均駁回。
訴訟費用由原告負擔。
    事實及理由
一、本件原告原起訴依民法第184條、第195條及消費者保護法第
    7條規定，請求被告統一生活事業股份有限公司（下稱統一
    公司）給付新台幣（下同）51萬851元及遲延利息，嗣訴訟
    中，追加統一公司之法定代理人丙○○為被告，依公司法第
    23條第2項規定請求丙○○與統一公司負連帶賠償責任，屬
    訴之追加，被告雖不表同意，惟其請求之基礎事實同一，且
    不甚防礙被告之防禦及訴訟之終結，依民事訴訟法第255條
    第1項第2款、第7款規定，應予准許，合先敘明。
二、原告主張：伊於民國94年10月間與伊母乙○○同至被告所屬
    位於台北縣新店市○○路○段307號康是美藥妝店消費，經該
    店店員促銷贈送名稱為「痘立淨控痘調理霜」（下稱系爭調
    理霜）之臉部用保養品，詎伊使用後造成額頭嚴重潰瀾、發
    炎及紅腫，伊母乙○○旋即該店向副店長及藥劑師告知及詢
    問此事，始得知係因該店員於交付該保養品予伊時，並未正
    確告知該保養品之使用方式，亦未附中文說明書，僅告知該
    保養品係用於擦臉之果酸乳液，而伊依該店員說明為使用後
    竟發生上述傷害情形。伊因被告所屬商店店員之疏忽，並其
    所提供該保養品不符合當時科技或專業水準合理期待之安全
    性，致伊受有額頭嚴重紅腫及潰瀾等傷害。又伊於發生損害
    後，陸續由伊母乙○○帶往慈濟醫院、長庚醫院、岱新診所
    等醫療院所治療，不僅嚴重影響課業，無法正常作息，更因
    服用長庚醫院所開立之「羅可坦」藥品，導致數度昏厥及併
    發癲癇症狀，期間長達18個有餘，身心受創，爰依民法第18
    4條、第195條、消費者保護法第7條及公司法第23條第2項規
    定，請求被告連帶賠償伊所受損害51萬851元（包括醫療費
    用1萬851元、精神慰撫金50萬元）等情。並聲明：（一）被
    告應連帶給付伊51萬851元，及自起訴狀繕本送達被告之翌
    日起至清償日止，按年息5％計算之利息；（二）願供擔保
    ，請准宣告假執行。
三、被告則以：伊所屬康是美藥妝店門市雖曾於94年8月16日至
    同年10月間舉辦優麗雅「水水節」之促銷活動，於活動期間
    贈送客戶系爭調理霜。然當時系爭調理霜於維康公司門市、
    藥房及醫院等其他通路皆有販售，並非唯一只有康是美藥妝
    店可取得，原告應舉證證明其使用之系爭調理霜係由康是美
    藥妝店贈送取得。又縱認原告係由康是美藥妝店贈送取得系
    爭調理霜，其亦應舉證證明其所受傷害係因使用系爭調理霜
    所致，兩者間有相當因果關係。而原告所提出之醫療單據，
    日期最早為95年1月20日，所提出之臉部「額頭」處有紅腫
    之照片，亦為95年初所照，與其主張案發94年10月差距達3
    個月，果如其所稱使用系爭調理霜致生損害，一經使用應早
    已發生症狀，為何拖至95年1月始發生？再原告自承其發生
    癲癇及昏迷等症狀，係服用「羅可坦」藥物或醫師處方之過
    失所造成，該藥物並非伊所販售，自非伊所提供之商品或服
    務，斷不能以此歸責於伊。另伊業務部經理葉怡君與原告母
    親洽談和解事宜，係因為原告母親至被告門市提出爭執，被
    告為了兼顧顧客服務及公司形像之立場與其協商，希望在事
    情真偽不明之情況下，用適當之金額作補償解決，並非承認
    原告主張之事實等語資為抗辯。並聲明：（一）原告之訴駁
    回；（二）如受不利之判決，願供擔保請准免為假執行之宣
    告。
四、兩造不爭執之事實：
（一）被告所屬門市康是美藥妝店於94年8月16日至10月間舉辦
      優麗雅「水水節」促銷活動，免費贈送顧客系爭調理霜（
      有被告所提出之康是美門市型錄手冊及傳單、系爭調理霜
      照片等影本在卷可稽）。
（二）原告將使用後出現不適之系爭調理霜交予被告。
（三）被告之業務部經理葉怡君曾與原告洽談和解事宜（有原告
      所提出之通話錄音帶及節譯文在卷可稽）。
五、兩造之爭點及論述：
    原告主張其使用被告所屬門市康是美藥妝店所贈送系爭調理
    霜，因該店店員未告知正確使用方法及所提供之系爭調理霜
    不符合當時科技或專業水準合理期待之安全性，致其受有額
    頭嚴重紅腫及潰瀾等傷害，並為治療而服用羅氏大藥廠生產
    之「羅可坦」藥物，因而產生癲癇、昏迷等狀況，爰依民法
    第184條、第195條、消費者保護法第7條及公司法第23條第2
    項規定，請求被告連帶負損害賠償責任等語，為被告所否認
    ，並以前揭情詞置辯。經查：
（一）按因故意或過失，不法侵害他人之權利者，負損害賠償責
      任，故意以背於善良風俗之方法，加損害於他人者亦同；
      違反保護他人之法律，致生損害於他人者，負賠償責任，
      但能證明其行為無過失者，不在此限，民法第184條定有
      明文。又當事人主張有利於己之事實者，就其事實有舉證
      之責任，其因侵權行為所生之損害賠償請求權，以有損害
      之發生，及行為人有故意或過失不法侵害他人權利之事實
      外，並以二者之間有相當因果關係為其成立要件，若其行
      為並無不法，或其行為並無故意或過失，即無賠償之可言
      。是倘行為人否認有侵權行為，即應由請求人就此利己之
      事實舉證證明，若請求人先不能舉證以證實自己主張之事
      實為真實，則行為人就其抗辯事實即令不能舉證，或所舉
      證據尚有疵累，亦應駁回請求人之請求，此觀民事訴訟法
      第277條前段規定及最高法院17年上字第917號判例即明。
      次按從事設計、生產、製造商品或提供服務之企業經營者
      ，於提供商品流通進入市場，或提供服務時，應確保該商
      品或服務，符合當時科技或專業水準可合理期待之安全性
      。企業經營者違反該規定，致生損害於消費者，應負連帶
      賠償責任，消費者保護法第7條定有明文。又按消費者保
      護法施行細則第5條規定：「本法第七條第一項所定商品
      或服務符合當時科技或專業水準可合理期待之安全性，應
      就下列情事認定之：一、商品或服務之標示說明。二、商
      品或服務可期待之合理使用或接受。三、商品或服務流通
      進入市場或提供之時期。」是消費者依上開第7條規定請
      求企業經營負商品損害賠償責任，雖無庸證明商品流通進
      入市場或提供服務時，不符合當時科技或專業水準可合理
      期待之安全性，及其損害之發生與該商品欠缺可合理期待
      之安全性間有因果關係，但就其係按商品之標示說明，於
      通常、合理使用狀態下發生損害之事實，仍應先負舉證責
      任，必消費者已盡此證明之責，企業經營者始需依同法第
      7條之1規定負舉證責任，以免承擔損害賠償之責。故消費
      者須先證明其損害發生與商品之合理使用或提供服務間具
      有相當因果關係，始得令商品經銷業者或提供服務之企業
      經營者就其商品或服務負賠償之責。
（二）本件原告起訴主張其使用被告所屬門市康是美藥妝店所贈
      送系爭調理霜，因該店店員未告知正確使用方法及所提供
      之系爭調理霜不符合當時科技或專業水準合理期待之安全
      性，致其受有額頭嚴重紅腫及潰瀾等傷害，依侵權行為損
      害賠償及消費者保護法之法律關係請求被告連帶賠償，既
      為被告所否認，揆諸前揭說明，自應由原告就其使用之系
      爭調理霜係從被告所屬康是美藥妝店門市贈送取得，及其
      發生額頭嚴重紅腫及潰瀾等傷害，與系爭調理霜之合理使
      用間具有相當因果關係之事實負舉證責任。而原告就其主
      張，無非以：（1）長庚紀念醫院、財團法人佛教慈濟醫
      院台北分院、利欣診所之診斷證明書影本3件（原證1號）
      ；（2）原告額頭嚴重紅腫及潰瀾之照片5張（原證2號）
      ；（3）羅氏大藥廠股份有限公司致乙○○之函文影本1件
      （原證3號）；（4）長庚紀念醫院診斷證明書影本1件（
      原證4號）；（5）醫療費用單據影本35件（原證5號）；
      （6）康是美營業部經理葉怡君與乙○○通話內容之錄音
      帶及譯文節本（原證6號）為證。但查，前揭（1）醫院診
      斷證明書，並未記載原告經診斷之皮膚病症係因使用系爭
      調理霜所致，僅能證明原告有罹患該皮膚病症，並不能證
      明原告使用之系爭調理霜係從康是美藥妝店門市贈送取得
      ，及其所發生額頭嚴重紅腫及潰瀾等傷害，與系爭調理霜
      之合理使用間具有相當因果關係之事實；（2）原告額頭
      嚴重紅腫及潰瀾之照片，僅能證明原告有發生該皮膚病症
      ，並不能證明原告使用之系爭調理霜係從康是美藥妝店門
      市贈送取得，及其所發生額頭嚴重紅腫及潰瀾等傷害，與
      系爭調理霜之合理使用間具有相當因果關係之事實；（3
      ）羅氏大藥廠股份有限公司致乙○○之函文，僅能證明該
      藥廠函覆乙○○對其通報其女（即原告）在接受「羅可坦
      」藥物治療期間所發生的藥物不良反應感到抱歉，並不能
      證明原告使用之系爭調理霜係從康是美藥妝店門市贈送取
      得，及其所發生額頭嚴重紅腫及潰瀾等傷害，與系爭調理
      霜之合理使用間具有相當因果關係之事實；（4）長庚紀
      念醫院診斷證明書，僅能證明原告有發生昏厥、眩暈症之
      病症，並不能證明原告使用之系爭調理霜係從康是美藥妝
      店門市贈送取得，及其所發生額頭嚴重紅腫及潰瀾等傷害
      ，與系爭調理霜之合理使用間具有相當因果關係之事實；
      （5）醫療費用單據，僅能證明原告因治療上開病症所支
      出之醫療費用，並不能證明原告使用之系爭調理霜係從康
      是美藥妝店門市贈送取得，及其所發生額頭嚴重紅腫及潰
      瀾等傷害，與系爭調理霜之合理使用間具有相當因果關係
      之事實；（6）康是美營業部經理葉怡君與乙○○通話內
      容之錄音帶及譯文節本，雖證明彼此間就系爭事件有協商
      和解事宜，但被告辯稱係因原告母親至被告門市提出爭執
      ，被告為了兼顧顧客服務及公司形像之立場與其協商，希
      望在事情真偽不明之情況下，用適當之金額作補償解決，
      並非承認原告主張之事實等語，核與該錄音譯文顯示之協
      商過程大抵相符，自難僅憑原告母親私自錄製之上開錄音
      帶及其到庭所為之陳述，即推斷原告使用之系爭調理霜係
      從康是美藥妝店門市贈送取得，及其所發生額頭嚴重紅腫
      及潰瀾等傷害，與系爭調理霜之合理使用間具有相當因果
      關係。又參以被告辯稱系爭調理霜當時於維康公司門市、
      藥房及醫院等其他通路皆有販售，並非唯一只有康是美藥
      妝店可取得，且該保養品係經行政院衛生署審審核通過一
      節，亦據其提出原告不爭執真正之寶齡富錦生技股份有限
      公司出具之產品別銷售統計表及行政院衛生署含藥化粧品
      許可證為證，依上開統計表顯示，購買系爭調理霜者有不
      少人，倘使用後會產生如原告所述額頭嚴重紅腫及潰瀾等
      傷害，何以未見其他使用者反應，原告就此亦未就「達到
      對商品以合理之方式加以使用，並因而受有損害」及其「
      所生之損害與缺陷或瑕疵所生之損害係屬同一者」之蓋然
      性盡舉證責任，自難推定其損害係由系爭調理霜之缺陷或
      瑕疵所致。且參以原告自承其所提出之照片係95年初所拍
      ，並觀其所提出之醫療單據，最早看診日期為95年1月20
      日，均與其94年10月間取得系爭調理霜相距至少2個月以
      上，果真使用系爭調理霜發生損害，何以時隔2個月以上
      才發生？究竟在此期間是如何使用？是否合併使用其他保
      養品或藥物而引發病變？是否在合理使用下產生額頭嚴重
      紅腫及潰瀾等症狀？等均不得而知，原告就此未舉證以實
      其說，自難認其主張為真實。是以，由原告所提證據，不
      足以證明原告就其使用之系爭調理霜係從被告所屬康是美
      藥妝店門市贈送取得，及其發生額頭嚴重紅腫及潰瀾等傷
      害，與系爭調理霜之合理使用間具有相當因果關係之事實
      。此外原告復未就其主張其使用之系爭調理霜係從被告所
      屬康是美藥妝店門市贈送取得，及其發生額頭嚴重紅腫及
      潰瀾等傷害，與系爭調理霜之合理使用間具有相當因果關
      係之有利於己之事實負舉證責任，揆諸前開說明，即難責
      令被告負損害賠償之責。從而原告依侵權行為及消費者保
      護法之法律關係，請求被告連帶賠償其所受損害，難認有
      理由。
六、綜上所述，原告本於民法第184條、第195條、消費者保護法
    第7條及公司法第23條第2項規定，請求被告連帶給付51萬85
    1元，及自起訴狀繕本送達被告之翌日起至清償日止，按年
    息5％計算之利息，為無理由，應予駁回。而其假執行宣告
    之聲請亦失所附麗，應併予駁回。
七、本件為判決基礎之事證已臻明確，兩造所為之其他主張、陳
    述並所提之證據，經審酌後，認均與本件之結論無礙，不再
    一一論述，併予敘明。
八、訴訟費用負擔之依據：民事訴訟法第78條。
中    華    民    國    97    年    3    月    26     日
                     民事第六庭    法  官  曾部倫
以上正本係照原本作成
如對本判決上訴，須於判決送達後20日內向本院提出上訴狀
中    華    民    國    97    年    3     月    27    日
                                    書記官  謝梅琴


司法院資訊處製作；財團法人民間司法改革基金會備份。
